【裁判字號】    90,訴,2908
【裁判日期】    901121
【裁判案由】    清償借款
【裁判全文】
臺灣高雄地方法院民事判決  九十年度訴字第二九○八號
    原      告  高雄銀行股份有限公司
    法定代理人  丁○○
    訴訟代理人  戊○○
    被      告  乙○○
                丙○○
                甲○○
右當事人間請求清償借款事件，本院判決如左：
    主    文
被告應連帶給付原告新台幣壹佰貳拾參萬貳仟玖佰玖拾陸元，及如附表所示之利息、
違約金。
訴訟費用由被告連帶負擔。
    事實及理由
一、原告主張：被告乙○○於民國（下同）八十三年六月十七日向原告借用新台幣（
    下同）一百四十萬元、二十萬（以下簡稱系爭借款），並均由被告丙○○、甲○○擔任連帶保證人，約定借款期限均自八十三年六月十七日起至一百零三年六月
    十七日止，利息按年息百分之九．八三計算，共分二百四十期平均攤還本息，被
    告等如未按期清償，即喪失期限利益，應立即將所借之本金及利息連帶償還，並
    應連帶給付逾期在六個月以內者，按上開利率加計百分之十，逾期超過六個月者
    其超過逾六個月部分，按上開利率加計百分之二十計算之違約金。詎被告乙○○
    自九十年二月十七日即未再依約繳納本息，依上述約定，本件借款應視為到期。
    計本件借款分別尚欠本金一百零七萬九千三百九十六元、十五萬三千六百元未獲
    清償，被告乙○○應即將本金、利息及違約金一併清償，而被告丙○○、甲○○
    既為連帶保證人，依法自應負連帶賠償責任，爰分別依消費借貸及連帶保證之法
    律關係提起本件訴訟。並聲明求為判決如主文所示。
二、被告乙○○則抗辯：系爭借款雖是伊為了購買房屋向原告借貸的，但後來房子伊
    已賣給訴外人陳美惠，伊亦曾至原告銀行表示要將系爭借款轉給陳美惠，是銀行
    承辦人員說陳美惠信用不好，所以不同意更換借款人，因為伊不懂法律，所以房
    子才未辦理過戶，現在房子實際上是陳美惠在居住，所以原告應該要向陳美惠催
    討，不應向伊催討等語。
三、被告丙○○則以：伊是公務人員，亦有誠意要還錢，原告如無法催討系爭借款，
    可以將房子拍賣，不應一直向伊催收等語，資為抗辯。
四、被告甲○○則以：八十七、八十八年間，原告曾向伊承諾，如伊幫被告乙○○償
    還積欠之三十九萬元利息，就要免除伊保證人之責任，後來原告也的確從伊的帳
    戶中扣了錢，但是竟未免除伊擔任連帶保證人之責任等語為辯。
五、原告主張被告乙○○於八十三年六月十七日向原告借用系爭借款，並均由被告丙○○、甲○○擔任連帶保證人，約定借款期限均自八十三年六月十七日起至一百
    零三年六月十七日止，利息按年息百分之九．八三計算，共分二百四十期平均攤
    還本息，被告等如未按期清償，即喪失期限利益，應立即將所借之本金及利息連
    帶償還，並應連帶給付逾期在六個月以內者，按上開利率加計百分之十，逾期超
    過六個月者其超過逾六個月部分，按上開利率加計百分之二十計算之違約金。詎
    被告乙○○自九十年二月十七日即未再依約繳納本息，依上述約定，本件借款應
    視為到期，計本件借款分別尚欠本金一百零七萬九千三百九十六元、十五萬三千
    六百元未獲清償等情，業據提出借據二紙、約定書三紙、放款客戶授信明細查詢
    表三紙為證，並為被告所不爭執，自堪信為真實。至被告三人固分別執上開情詞
    置辯，然查：
（一）系爭借款確係被告乙○○邀同被告丙○○、甲○○為連帶保證人，向原告辦理
      借貸之情，已如上述，且系爭借款之債務人迄今仍為被告乙○○，而未由訴外
      人即系爭房屋之買受人陳美惠承受債務，亦經被告乙○○自承在卷，是被告乙○○既為系爭借貸契約之借款人，當負有依約按期清償之義務，並不因向原告
      借貸系爭借款所購買之房屋已轉讓予他人而受影響，是被告乙○○上開所辯，
      並無足取。
（二）又按保證債務之所謂連帶，係指保證人與主債務人負同一債務，對於債權人各
      負全部給付之責任者而言，此就民法第二百七十二條第一項規定連帶債務之文
      義參照觀之甚明。故連帶保證與普通保證不同，縱使無民法第七百四十六條所
      揭之情形，亦不得主張同法第七百四十五條關於檢索抗辯之權利。又連帶保證
      人既應與主債務人負同一清償責任，則債權人對於主債務人就實行擔保物權受
      清償，或起訴請求連帶保證人清償，得擇一行使，且對與主債務人負同一清償
      責任之連帶保證人，亦得擇一請求，最高法院四十五年台上字第一四二六號、
      六十九年台上字第一九二四號判例可資參照。本件被告丙○○既係被告乙○○
      之連帶保證人，且依系爭借款約定書之約定條款，原告無需先就擔保物受償，
      得逕向立約人求償，則揆諸上開說明，主債務人即被告乙○○所負之各宗債務
      ，於清償期屆至時（含喪失期限利益），被告丙○○應即負連帶清償責任，而
      不得主張檢索抗辯之權利或主張原告須先就擔保物權受償後，始得向其催討，
      是被告丙○○辯稱原告如無法催討系爭借款，可以將房子拍賣，不應一直向伊
      催收等語，尚無可採。
（三）至被告甲○○辯稱八十七、八十八年間，原告曾承諾，如被告甲○○幫被告乙○○償還積欠之三十九萬元利息，即免除被告甲○○於系爭借款之保證人責任
      等語，則為原告所否認，參以被告甲○○就此復未能舉證以實其說，是其此部
      分所辯，亦無足採。
六、按稱消費借貸者，謂當事人約定，一方移轉金錢或其他代替物之所有權於他方，
    而他方以種類、品質、數量相同之物返還之契約。借用人應於約定期限內，返還
    與借用物種類、品質、數量相同之物。遲延之債務，以支付金錢為標的者，債權
    人得請求依法定利率計算之遲延利息。但約定利率較高者，仍從其約定利率。當
    事人得約定債務人不履行債務時，應支付違約金。民法第四百七十四條、第四百
    七十八條、第二百三十三條第一項、第二百五十條第一項分別定有明文。又稱保
    證者，謂當事人約定，一方於他方之債務人不履行債務時，由其代負履行責任之
    契約。保證債務，除契約另有訂定外，包含主債務之利息、違約金、損害賠償及
    其他從屬於主債務之負擔，民法第七百三十九條、第七百四十條亦分別定有明文
    。本件被告乙○○及被告丙○○、甲○○乃分別為系爭借款之借款人及連帶保證
    人，而系爭借款又因被告等未按期清償，而喪失期限利益，又被告三人上揭所辯
    ，並無足採，既均如上述，則原告依據消費借貸及連帶保證之法律關係，請求被
    告連帶給付如主文所示之本金及利息、違約金，即屬正當，應予准許。
七、訴訟費用負擔之依據：依民事訴訟法第八十五條第二項，判決如主文。
中      華      民      國      九十    年     十一     月    二十一    日
                              臺灣高雄地方法院民事第五庭
~B法      官  徐美麗
右為正本係照原本作成。
如不服本判決，應於送達後廿日內，向本院提出上訴狀並表明上訴理由，如於本判決
宣示後送達前提起上訴者，應於判決送達後十日內補提上訴理由書（須附繕本）。
中      華      民      國      九十    年     十一     月    二十一    日
~B法院書記官  楊明月
~F0
~T48
附  表 :
┌─┬───────┬─────┬─────────┬───────────┐
│  │              │          │                  │                      │
│編│請  求  金  額│利      息│利              率│違        約        金│
│  │              │          │                  │                      │
│號│( 新  台  幣) │起  算  日│                  │                      │
├─┼───────┼─────┼─────────┼───────────┤
│  │              │          │                  │自90年3 月18日起至清償│
│  │              │自90年2 月│                  │日止，逾期在六個月以內│
│  │一百零七萬九千│17日起至  │週年利率百分之九點│者按上開利率百分之十、│
│一│三百九十六元  │清償日止  │八三              │逾期超過六個月以上者，│
│  │              │          │                  │按上開利率百分之二十計│
│  │              │          │                  │付違約金。            │
├─┼───────┼─────┼─────────┼───────────┤
│  │              │          │                  │自90年2 月18日起至清償│
│  │              │自90年2 月│                  │日止，逾期在六個月以  │
│  │十五萬三千六百│17日起至  │週年利率百分之九點│內者按上開利率百分之  │
│二│元            │清償日止  │八三              │十、逾期超過六個月以上│
│  │              │          │                  │者，按上開利率百分之二│
│  │              │          │                  │十計付違約金。        │
└─┴───────┴─────┴─────────┴───────────┘


司法院資訊處製作；財團法人民間司法改革基金會備份。
